臺灣高雄地方法院民事裁定
109年度消債更字第269號
聲  請  人  吳雅玲  
0000000000000000

0000000000000000

代  理  人  張家榛律師
上列當事人因消費者債務清理事件聲請更生，本院裁定如下：
    主  文
聲請人吳雅玲自中華民國一一○年一月五日下午四時起開始更生
程序。
命司法事務官進行本件更生程序。
    理  由
一、聲請意旨略以：伊無力清償債務，曾於民國109年6月9日向
    本院聲請調解債務清償方案，惟調解不成立。又伊未經法院
    裁定開始清算程序或宣告破產，爰聲請更生等語。
二、按債務人不能清償債務或有不能清償之虞者，得依本條例所
    定更生或清算程序，清理其債務。債務人無擔保或無優先權
    之本金及利息債務總額未逾新臺幣（下同）12,000,000元者
    ，於法院裁定開始清算程序或宣告破產前，得向法院聲請更
    生。法院開始更生程序之裁定，應載明其年、月、日、時，
    並即時發生效力。法院裁定開始更生或清算程序後，得命司
    法事務官進行更生或清算程序，必要時得選任律師、會計師
    或其他適當之自然人或法人一人為監督人或管理人。消費者
    債務清理條例（下稱消債條例）第3條、第42條第1項、第45
    條第1項及第16條第1項分別定有明文。
三、經查：
  ㈠聲請人前於109年6月9日向本院聲請調解債務清償方案，經本
    院109年度司消債調字第351號受理，於同年7月1日調解不成
    立，聲請人並於同日以言詞聲請更生等情，業經本院調閱上
    開調解卷宗核閱無訛，並有調解程序筆錄可參（見司消債調
    卷第142頁），依消費者債務清理條例施行細則第44條之3規
    定，聲請人於前置調解不成立後聲請更生，應屬合法。
  ㈡次查，聲請人於107年及108年度申報所得均為0元，然其自陳
    向本院聲請更生前2年內有薪資所得共510,318元，名下無財
    產，勞工保險自106年9月4日起投保於杭州大廈管理委員會
    ，現投保薪資為23,800元。又聲請人自103年7月起於杭州大
    廈管理委員會擔任清潔員，據其自行提出之薪資單所載，10
    7年8月至108年1月之每月應發金額均為22,000元、108年2月
    至109年2月均為23,100元、109年3月至7月均為23,800元，
    另陳有年終獎金5,000元，故上開期間合計領取561,300元（
    計算式：22,000×6＋23,100×13＋23,800×5＋5,000×2＝561,300
    ），平均每月為23,388元（計算式：561,300÷24＝23,388，
    小數點以下四捨五入；下同），未領取社會局補助，成年子
    女未給付聲請人扶養費等情，有財產及收入狀況說明書（司
    消債調卷第5至7頁）、戶籍謄本（司消債調卷第15頁）、財
    團法人金融聯合徵信中心前置協商專用債權人清冊（司消債
    調卷第18至19頁）、信用報告（司消債調卷第21頁）、財政
    部高雄國稅局107年及108年度綜合所得稅各類所得資料清單
    及總歸戶財產查詢清單（司消債調卷第27頁、司消債調卷第
    36頁、本案卷第33頁）、存摺（司消債調卷第28至32頁）、
    勞工保險被保險人投保資料表（司消債調卷第34頁）、薪資
    單（司消債調卷第37至46頁、本案卷第34至50頁）、在職證
    明書（司消債調卷第47頁）、高雄市政府社會局社會福利資
    訊料查詢表（本案卷第15至16頁）、商業保險投保資料查詢
    結果表（本案卷第52頁）、債權人清冊（本案卷第73至75頁
    ）在卷可參，而本院依職權就聲請人之薪資資料函詢杭州大
    廈管理委員會迄未獲回覆（參本案卷第14頁送達證書），審
    酌上情，認為核算聲請人目前償債能力之基礎即以聲請前兩
    年內之平均每月薪資23,388元為基準。
  ㈢關於聲請人個人日常必要支出部分，聲請人陳稱與配偶張岳
    生租屋同住，每月房租6,500元與配偶分攤，未領取租金補
    助，有房屋租賃契約書、匯款回條及高雄市政府都市發展局
    函在卷可稽（見司消債調卷第49至50頁、司消債調卷第53頁
    、本案卷第26頁）。按債務人必要生活費用，以最近一年衛
    生福利部或直轄市政府所公告當地區每人每月最低生活費一
    點二倍定之，消債條例第64條之2第1項定有明文。本院參酌
    衛福部社會司所公告109年度高雄市最低生活費標準為13,09
    9元。又該最低生活費用之標準，係照當地最近1年平均每人
    消費支出60％，依其基準之家庭收支調查報告調查表格式所
    示有關經常性支出之調查項目，其原即包括利息支出、食品
    、衣著、房租及水費、電費、醫療保健、交通、娛樂、教育
    等基本生活需求。本院認在聲請人並無特殊需求，應以此最
    低生活費之1.2倍即15,719元認係其個人必要生活費用。
  ㈣至扶養費支出部分，聲請人主張扶養父親，每月扶養費4,000
    元。按直系血親相互間，互負扶養之義務，民法第1114條第
    1款定有明文。查聲請人父親吳森川為30年生，107年及108
    年度申報所得均為0元，名下有位於高雄市前鎮區之1房1地
    （即戶籍址，房地權利範圍均為4分之1，現值共1,116,625
    元），於91年1月領取勞保老年一次給付1,155,244元，原每
    月領取國民年金3,628元，自109年1月起每月3,772元，未領
    取社會局補助等情，有戶籍謄本、稅務電子閘門財產所得調
    件明細表、勞動部勞工保險局函、高雄市政府社會局社會福
    利資訊料查詢表附卷可憑（本案卷第21至25頁、本案卷第54
    頁、本案卷第63至64頁）；又聲請人陳稱父親名下房屋係父
    親與3個叔叔共有，自住、無房貸支出等語（見司消債調卷
    第143頁反面、本案卷第28頁），本院認聲請人之父親就領
    取年金不足部分尚有受扶養之必要，扶養費用數額部分，按
    受扶養者之必要生活費用，準用第1項規定計算基準數額，
    並依債務人依法應負擔扶養義務之比例認定之，消債條例第
    64條之2第2項亦有明定；又因聲請人之父親無房貸支出之需
    求，是應自其必要生活費用中扣除相當於房租支出所佔比例
    （109年度高雄市每人每月不含房屋支出之必要生活費11,89
    0元），再扣除所領取之國民年金3,772元，由聲請人與另3
    名扶養義務人（參本案卷第55頁家族系統表）共同分擔後，
    以每人2,030元【計算式：（11,890－3,772）÷4＝2,030】為
    度，聲請人主張逾上開核算數額部分，難認可採。
  ㈤綜上所述，以聲請人現每月收入23,388元為其償債能力基準
    ，扣除個人必要生活費15,719元及父親扶養費2,030元後，
    餘5,639元，而聲請人目前負債總額為4,712,922元（參司消
    債調卷第68頁以下，包含：第一銀行、國泰世華銀行、板信
    銀行、玉山銀行、台新銀行、安泰銀行、高雄銀行、良京實
    業公司、新誠國際資產公司、富邦資產公司、元大國際資產
    公司、滙誠第一資產公司、滙誠第二資產公司、新加坡商艾
    星國際公司、遠傳電信公司、台灣大哥大公司），以聲請人
    每月所餘按月攤還結果，需約69年（計算式：4,712,922÷5,
    639÷12≒69.6）始能清償完畢，應認其已不能清償債務。此
    外，聲請人無擔保或無優先權之債務總額未逾12,000,000元
    ，且無消債條例第6條第3項、第8條或第46條各款所定駁回
    更生聲請之事由存在，則聲請人聲請更生為有理由，應予准
    許，爰命司法事務官進行本件更生程序。
四、依消債條例第11條第1項、第45條第1項，裁定如主文。
中　　華　　民　　國　　110 　年　　1 　　月　　5 　　日
                  民事庭　法　官  　賴寶合
以上正本係照原本作成。
本裁定不得抗告。
中　　華　　民　　國　　110 　年　　1 　　月　　5 　　日
                          書記官    胡美儀